【裁判字號】    91,交易,634
【裁判日期】    920725
【裁判案由】    過失傷害
【裁判全文】
臺灣臺中地方法院刑事判決                        九十一年度交易字第六三四號
    公  訴  人  臺灣臺中地方法院檢察署檢察官
    被      告  乙○○
    選任辯護人  陳武璋律師
右列被告因過失傷害案件，經檢察官提起公訴（九十一年度偵字第一九七一八號），
本院判決如左：
    主  文
乙○○無罪。
    理  由
一、公訴意旨略以：被告乙○○於民國九十一年五月八日下午一時四十分許，駕駛車
    號Ｘ九—九○六九號自小客車，沿台中市市○路由北向南往民族路方向靠左側車
    道行駛，途經市府路七十三號前，本應注意市區道路狹窄，車輛繁多，應減速慢
    行，且應注意超越前車時，應於前車左側保持半公尺以上之間隔距離超越，依當
    時道路無缺陷、障礙物、視距良好，並無不能注意之情事，竟疏未注意，貿然自
    左側超越同向前方由甲○所騎乘之車號ＪＨＥ—三九九號重型機車，因未減速及
    保持適當之超車間隔小客車右後車門板金擦撞該機車之左把手，致使甲○重心不
    穩摔倒在地，而甲○因此受有頭部外傷合併右側腦挫傷出血及外傷性水腦之傷害
    ，因認被告乙○○涉有刑法第二百八十四條第一項（起訴書誤載為第二項）前段
    之過失傷害罪嫌。
二、按犯罪事實應依證據認定之，無證據不得推定其犯罪事實。又不能證明被告犯罪
    者，應諭知無罪之判決，刑事訴訟法第一百五十四條、第三百零一條第一項分別
    定有明文。又刑事訴訟法上所謂認定犯罪事實之證據，係指足以認定被告確有犯
    罪行為之積極證據而言；告訴人之告訴，係以使被告受刑事訴追為目的，故其陳
    述是否與事實相符，仍應調查其他證據以資審認（最高法院二十九年上字第三一
    ○五號判例、五十二年台上字第一三００號判例參照）。又事實之認定，應憑證
    據，如未能發現相當證據，或證據不足以證明，自不能以推測或擬制之方法，為
    裁判基礎（最高法院四十年台上字第八六號判例參照）。且認定犯罪事實所憑之
    證據，雖不以直接證據為限，間接證據亦包括在內，然而無論直接證據或間接證
    據，其為訴訟上之證明，須於通常一般之人均不致有所懷疑，而得確信其為真實
    之程度者，始得據為有罪之認定，倘其證明尚未達到此一程度，而有合理之懷疑
    存在而無從使事實審法院得有罪之確信時，即應由法院為諭知被告無罪之判決（
    最高法院七十六年台上字第四九八六號判例參照）。
三、本件公訴人認被告乙○○超越前車時，應注意於前車左側保持半公尺以上之間隔
    距離超越，且並無不能注意之情事，竟疏未注意，貿然自左側超越同向前方由甲
    ○所騎乘之重型機車，因未減速及保持適當之超車間隔，小客車右後車門板金擦
    撞該機車之左把手，致使甲○重心不穩倒地受傷，涉有過失傷害罪嫌，無非以告
    訴人甲○之指訴及有台中市○○○道路交通事故調查報告表、行政院衛生署臺中
    醫院、中山醫學大學附設醫院之診斷證明書及現場照片等在卷可稽，且經檢視本
    件被告駕車肇事後於其右後車門所留刮擦痕是自前往右後方向，依物理現象顯示
    出係被告所駕駛自後超車之際擦撞被害人機車左手把所留，又被告自陳起迄未曾
    見該機車，肇事後始察覺等情，足認告訴人所述被告未注意察見與機車併行之間
    隔距離以致肇事等情應屬實情等為其論據。
四、訊據被告乙○○固不否認有於前揭時地發生車禍事故及告訴人受傷之事，惟堅決
    否認有何過失行為，辯稱：伊駕駛車牌號碼Ｘ九—九○六九號自小客車，沿台中
    市市○路由北向南往民族路方向，伊行駛內側車道（即左側車道），二個車道都
    有車子，伊前方未見告訴人之機車，途經市府路七十三號前，因聽到右後方發生
    被撞之聲音，即下車查看，乃發現告訴人甲○人車倒地，伊之小客車右後方被其
    擦撞，本件車禍之發生，完全由告訴人甲○騎重型機車直撞伊駕駛小客車右後方
    而受傷，此僅係由告訴人甲○騎重型機車直撞伊駕駛小客車右後方之過失而發生
    危害者，並非伊駕駛小客車直撞告訴人甲○所騎重型機車後面，是足見伊並非欠
    缺注意，即無過失可言，並無公訴意旨所稱疏未注意兩車併行間隔之過失等語。
五、經查：
    （一）本件車禍發生之經過，經質之告訴人甲○指稱：「我在直行，後面有車子
          擦撞我，我就不知道了」、「當時前面、旁邊都沒有車子」（見本院九十
          二年四月九日訊問筆錄）等語，則依此情形，若被告之汽車由後擦撞告訴
          人之機車，則被告所駕駛自小客車之受損部位應係車頭或後照鏡突出部位
          ，核與被告車輛係右後方有擦痕之情不符，故告訴人之指訴與被告車輛受
          損情形已有不符，其指訴是否真實，尚屬有疑。
    （二）次依卷附前開道路交通事故調查報告表之事故現場圖所示，車禍發生後被
          告車輛停止在左側車道，其車輛右側前、後車輪距左右二車道之中心線各
          為○‧七Ｍ、○‧八Ｍ。依慣性原理，二車擦撞前，被告之車應係直行在
          左側（即內線）車道，且與中心線保有相當距離（約行駛在左側車道中央
          ）應可認定，核與被告於本院審理時供稱：「兩車擦撞時，我的方向盤沒
          有轉動」等情亦無不符。而依告訴人於本院所稱：當時係行駛路邊的車道
          等語及其於警詢中所稱：我車行市府路右側靠邊車道直行民權路方向等語
          ，則告訴人應係行駛在右側車道。另依卷附照片所顯示，告訴人於事故發
          生後之人、車倒地位置觀察，告訴人之機車係跨越在中心線上（車頭在右
          側車道，車尾在左側、呈左倒型式，人倒在左側車道），則告訴人應有移
          動其機車至左側車道之情。否則若二車均遵行在自己車道上當無碰撞之可
          能。公訴人雖以本件被告之右後車門所留刮擦痕是自前往右後方向，而認
          係被告所駕駛汽車自後超車之際擦撞被害人機車左手把所留，惟查若被告
          之汽車自後超車擦撞告訴人機車，則首先應會擦撞到被告汽車之後照鏡方
          屬合理，而汽車上之刮擦痕縱顯示自前往後，惟亦有可能為告訴人變換車
          道不慎，機車左把手擦撞到被告汽車右後方，兩車因此卡住，而因被告汽
          車繼續前行，導致告訴人之機車在汽車上繼續造成向下向後之刮擦痕後人
          車倒地。故尚難單以該刮擦痕有自前往後之現象即認定係被告超車不慎。
          且被告若係車後被撞，自可能未曾見到該機車，而於擦撞後始察覺，故亦
          難以此認被告未注意察見與機車併行之間隔距離以致肇事。本件依告訴人
          自陳之行車位置為右方車道，其倒地位置及機車倒地位置竟在左側車道及
          跨越兩車道，足證告訴人應有變換車道不當之情形，且為本件事故之肇因
          。被告對在其車後變換車道之告訴人機車，應屬難以防範，難認有何過失
          ，其所辯應可採信，公訴人認被告其未減速及未保持適當間隔而超車而有
          過失云云均屬乏據。
六、綜上所論，本件告訴人之指述尚有瑕疵且無證據可為佐證，公訴人所舉其他事證
    亦不足以證明被告於本件車禍中有所過失，則在無積極證據足可認定被告犯有公
    訴人所指之犯行之情形下，即屬不能證明被告犯罪，揆諸首揭說明，本院自應為
    被告無罪之諭知。
據上論斷，應依刑事訴訟法第三百零一條第一項，判決如主文。
中      華      民      國      九十二      年    七    月    二十五    日
                                      臺灣臺中地方法院交通法庭
                  法  官  王  靜  秋
右正本證明與原本無異。
如不服本判決，應於判決送達後十日內，向本院提出上訴狀（須附繕本），上訴於臺
灣高等法院臺中分院。
                                        書記官
中      華      民      國      九十二      年    七    月    二十五    日


司法院資訊處製作；財團法人民間司法改革基金會備份。
